【裁判字號】    97,交訴,72
【裁判日期】    971231
【裁判案由】    肇事遺棄罪
【裁判全文】
臺灣桃園地方法院刑事判決              97年度交訴字第72號
公  訴  人  臺灣桃園地方法院檢察署檢察官
被      告  甲○○
上列被告因肇事遺棄罪，經檢察官提起公訴（97年度偵字第1611
7 號），因被告於準備程序中自白犯罪，經本院合議庭裁定本件
改由受命法官獨任進行簡式審判程序，茲判決如下：
    主    文
    主  文
甲○○駕駛動力交通工具肇事，致人受傷而逃逸，處有期徒刑陸
月，減為有期徒刑參月，如易科罰金，以銀元佰元即新臺幣玖
佰元折算壹日。
    事  實
一、甲○○於民國95年6 月6 日凌晨1 時許，駕駛車牌號碼5911
    -MZ 號自用小客車，沿桃園縣中壢市○○路○段由北往南之
    方向行駛，行經前開路段與美豐街之交岔路口，欲左轉至美
    豐街時，本應注意汽車行駛至交岔路口欲左轉彎時，應行至
    交岔路口中心處左轉，並不得佔用對向車道搶先左轉，而應
    讓直行車先行，且當時天候晴、夜間有照明、柏油路面乾燥
    、無缺陷、無障礙物、視距良好等客觀上並無不能注意之情
    事，竟疏未注意及此，且未行駛至交岔路口中心處即佔用對
    向車道貿然左轉彎，適有沿前開元化路二段由南往北方向行
    駛由丙○○所騎乘並搭載乙○○之車牌號碼BB2-888 號重型
    機車行經上開交岔路口，甲○○見狀已避煞不及而與之發生
    擦撞，致丙○○及乙○○人、車倒地，而丙○○受有右股骨
    骨折、右髖、大腿、小腿及踝之表淺損傷、磨損及擦傷等傷
    害；乙○○受有頭部外傷合併輕微腦震盪、頭皮撕裂傷、右
    上下肢挫傷、左上肢擦傷及上門牙一顆斷裂等傷害（過失傷
    害部分業經本院以96年度桃交簡字第2645號判處有期徒刑6
    月，並減為有期徒刑3 月確定）。詎甲○○明知汽車駕駛人
    駕駛汽車肇事致人受傷或死亡，應即採取救護或其他必要之
    措施，不得駛離，且當時丙○○、乙○○因擦撞倒地而受有
    前開傷害，竟僅下車將乙○○移動位置，而未採取救護或其
    他必要措施，置丙○○、乙○○之傷勢於不理，旋基於肇事
    逃逸之犯意，駕車往美豐街逃離現場。嗣有路人行經該處見
    狀報警處理，且因丙○○記下車牌號碼，為警循線查獲始悉
    上情。
二、案經臺灣桃園地方法院檢察署檢察官自動簽分偵查起訴。
    理    由
一、按除被告所犯為死刑、無期徒刑、最輕本刑為3 年以上有期
    徒刑之罪或高等法院管轄第一審案件者外，於第一次審判期
    日前之準備程序進行中，被告先就被訴事實為有罪之陳述時
    ，審判長得告知被告簡式審判程序之旨，並聽取當事人、代
    理人、辯護人及輔佐人之意見後，裁定進行簡式審判程序，
    刑事訴訟法第273 條之1 第1 項定有明文。經核本件被告甲○○所犯係死刑、無期徒刑、最輕本刑為3 年以上有期徒刑
    以外之罪，其於準備程序中就被訴事實為有罪之陳述，經法
    官告知簡式審判程序之旨，並聽取公訴人、被告之意見後，
    本院爰依首揭規定，合議裁定由受命法官獨任進行簡式審判
    程序，合先敘明。
二、上開犯罪事實，業據被告甲○○迭於警詢、偵查、本院準備
    程序及審理中自白不諱，並有證人丙○○、乙○○於警詢及
    偵訊中證述綦詳，且有證人林聰淇於偵訊中證述明確，復有
    桃園縣政府警察局中壢分局興國派出所道路交通事故現場圖
    、道路交通事故調查報告表(一)、(二)、車牌號碼BB2-888 號重
    型機車受損估價單各1 份、照片14幀及天成醫院乙種診斷證
    明書2 紙在卷可稽。足認被告前揭任意性自白與事實相符，
    應堪採信。綜上所述，本件事證明確，被告犯行洵堪認定，
    應予依法論罪科刑。
三、查被告行為後，於94年2 月2 日修正公布之刑法，已於95年
    7 月1 日施行。按行為後法律有變更者，適用行為時之法律
    ，但行為後之法律有利於行為人者，適用最有利於行為人之
    法律，現行刑法第2 條第1 項定有明文。此條規定乃與刑法
    第1 條罪刑法定主義契合，而貫徹法律禁止溯及既往原則，
    係規範行為後法律變更所生新舊法律比較適用之準據法，是
    刑法第2 條本身雖經修正，但刑法第2 條既屬適用法律之準
    據法，本身尚無比較新舊法之問題，應一律適用裁判時之現
    行刑法第2 條規定以決定適用之刑罰法律，合先敘明。又以
    本次刑法修正之比較新舊法，應就罪刑有關之共犯、未遂犯
    、想像競合犯、牽連犯、連續犯、結合犯，以及累犯加重、
    自首減輕暨其他法定加減原因（如身分加減）與加減例等一
    切情形，綜其全部罪刑之結果而為比較，最高法院95年5 月
    23日95年度第8 次刑庭會議決議可資參照。又如涉及裁量權
    行使者，須於裁量行使時，方有比較適用之問題，如易科罰
    金、易服勞役、緩刑及保安處分之宣告等。故前述一般綜合
    罪刑之結果而為比較，以決定罪刑之適用時，不就易科罰金
    等列為比較，必須已決定為緩刑、保安處分之宣告，所處之
    刑得易科罰金或易服勞役時，始就各該緩刑等部分決定其適
    用標準，此部分得予割裂適用，是為例外。就易科罰金、易
    服勞役而言，則應依修正後刑法第2 條第1 項規定，分別適
    用最有利於行為人之法律（最高法院95年度臺上字第5125號
    、第5343號、第6171號判決意旨參照）。至行為後刑法條文
    經修正，惟無有利、不利情形，應適用裁判時法（最高法院
    95年度第21次刑事庭會議參照）。經查，本件被告行為前，
    刑法第41條第1 項有關易科罰金之折算標準於94年2 月2 日
    修正公布，罰金罰鍰提高標準條例第2 條並於95年5 月17日
    修正刪除，均自95年7 月1 日施行。有關易科罰金之折算標
    準，依被告行為時之易科罰金折算標準及修正前罰金罰鍰提
    高標準條例第2 條前段（現已刪除）規定，就其原定數額（
    1 元以上3 元以下）提高為100 倍折算1 日，則本件被告行
    為時之易科罰金折算標準，應以銀元100 元以上300 元以下
    折算1 日，經折算為新臺幣後即以新臺幣300 元以上900 元
    以下折算1 日，惟95年7 月1 日施行之刑法第41條第1 項前
    段則規定：「犯最重本刑為五年以下有期徒刑以下之刑之罪
    ，而受六個月以下有期徒刑或拘役之宣告者，得以新臺幣一
    千元、二千元或三千元折算一日，易科罰金。」比較修正前
    後之易科罰金折算標準，以修正施行前之規定對於被告較為
    有利，依修正後刑法第2 條第1 項前段之規定，應適用行為
    時即修正前刑法第41條第1 項前段、修正前罰金罰鍰提高標
    準條例第2 條之規定諭知本件易科罰金之折算標準。
四、核被告甲○○所為，係犯刑法第185 條之4 之駕駛動力交通
    工具肇事致人傷而逃逸罪。又事故發生後，被告甲○○將肇
    事車輛遺留現場約20公尺，警方依現場之肇事車號經電腦查
    詢車主為被告甲○○，事故發生約2 小時候，被告甲○○方
    與民代助理前往派出所之情，此有桃園縣政府警察局中壢分
    局事故肇事人自首情形紀錄表1 紙附卷可參，復佐以證人即
    林聰淇於偵查中證述：當天接獲線報後5 分鐘就到現場，當
    時被告已經不在現場，伊經由告訴人丙○○友人告知肇事車
    輛的車號，在離事故現場約20公尺找到肇事車輛，當天伊係
    以車號來找車主，又應該是值班警員聯繫被告到興國派出所
    等語明確，足認在被告甲○○前往興國派出所說明前，現場
    處理之警員林聰淇業已由車號查詢車主為被告甲○○，是被
    告甲○○肇事後，並非在未經有偵查權機關或公務員發覺其
    犯罪前，即向警員坦承犯行，核與自首要件並不相符。爰審
    酌被告肇事致丙○○及乙○○受有前開傷害，且不依規定救
    護、報警而駕車逃逸，被害人所受傷勢程度，被告犯後雖未
    與被害人和解，惟犯後尚知坦承犯行，態度尚可等一切情狀
    ，量處如主文所示之刑。末查，被告犯罪之時間，係在中華
    民國96年4 月24日之前，且其所犯罪、刑亦合於中華民國九
    十六年罪犯減刑條例第3 條第1 項所定之減刑條件，雖其因
    於審判中傳拘無著而於97年12月2 日經本院發佈通緝，並因
    遭緝獲而於同年月23日經本院撤銷通緝，而分別有本院發佈
    之通緝書及撤銷通緝書各1 紙在卷可稽，然此並非前開條例
    第5 條所定不予減刑之情形，故仍依前開減刑條例第2 條第
    1 項第3 款之規定，減其宣告刑二分之一，故減為如主文所
    示之刑，並依前述新舊法比較之結果諭知易科罰金之折算標
    準。
據上論斷，應依刑事訴訟法第273 條之1 第1 項，刑法第2 條第
1 項前段、第185 條之4 ，修正前刑法第41條第1 項前段，修正
前罰金罰鍰提高標準條例第2 條，中華民國九十六年罪犯減刑條
例第2 條第1 項第3 款、第7 條、第9 條，判決如主文。
中    華    民    國    97    年    12    月    31    日
                    刑事第七庭    法  官  連雅婷
上正本證明與原本無異。
如不服本判決，應於判決送達後10日內向本院提出上訴狀（應附
繕本），上訴於本院合議庭。
                                  書記官  張尹嫚
中    華    民    國    97    年    12    月    31    日
附錄條文：
中華民國刑法第185 條之4
（肇事遺棄罪）
駕駛動力交通工具肇事，致人死傷而逃逸者，處 6 月以上 5 年
以下有期徒刑。


司法院資訊處製作；財團法人民間司法改革基金會備份。
